【裁判字號】    88,交易,477
【裁判日期】    890630
【裁判案由】    過失傷害
【裁判全文】
臺灣臺北地方法院刑事判決                        八十八年度交易字第四七七號
    公  訴  人  臺灣臺北地方法院檢察署檢察官
    被      告  丙○○
                乙○○
右列被告因過失傷害案件，經檢察官提起公訴（八十八年度偵字第一八四五二號），
本院判決如左：
    主  文
丙○○、乙○○因過失傷害人，各處拘役伍拾日，如易科罰金，均以參佰元折算壹日
。
    事      實
一、丙○○騎乘ＭＤＴ─一三八號重型機車，於民國八十八年四月十九日九時二十分
    許，由西向東沿台北市中興橋往台北方向行駛，於中興橋機車道上，本應注意汽
    車（含機車）在該市區○○道上行駛時，時速不得超過三十公里，並應注意兩車
    併行之間隔，及採取必要之安全措施，而依當時情形又非不能注意，竟疏未注意
    而以每小時五十公里之速度行駛，復因操作機車不當而忽向左偏向行駛，適有甲○○騎乘ＲＹＬ─三八六號輕型機車，亦疏未注意汽車（含機車）在該市區○○
    道上行駛時，時速不得超過三十公里，而以三十五公里之時速在丙○○之機車後
    方行駛，且未與同向丙○○之前車保持隨時可以煞停之距離，遂致其右側前保險
    桿與突偏左向之丙○○機車後保險桿相撞及，其時另有乙○○騎乘ＫＥＫ─七四
    一號重型機車，亦疏未注意而以時速四十五公里左右之速度行進，復未與甲○○
    之前車保持隨時可以煞停之距離，其見丙○○及甲○○上揭機車擦撞後，煞避不
    及而追撞甲○○之機車，甲○○因上揭撞擊，乃受有左脛骨及左脛骨平台骨折之
    傷害。丙○○及乙○○於肇事後，於警員前往現場處理時，在其上開犯行未為任
    何有偵查犯罪職權之公務員已知悉前，不逃避接受裁判而當場向警員自首，承認
    其為肇事人，而知上情。
二、案經甲○○訴由台北市政府警察局萬華分局移送台灣台北地方法院檢察署檢察官
    偵查起訴。
    理      由
一、本件告訴人甲○○係於八十八年七月九日向台北市警察局萬華分局提出被告對其
    過失傷害之告訴，有偵訊筆錄一份在卷足憑（偵查卷第一頁至第二頁參照），其
    提出告訴之時間距其明知被告對其為過失傷害之八十八年四月十九日，尚未逾六
    個月之告訴期間，是告訴人甲○○於本件所提出之告訴為合法，應先敘明。
二、訊據被告丙○○、乙○○均不否認於前開時地，分別駕駛上揭車號機車在上開地
    點撞及告訴人甲○○肇事之事實，核與告訴人甲○○就此部分所供述之情節相符
    ，並有記載本件事故發生情形之道路交通事故調查報告表一紙在卷足憑（偵查卷
    第五頁至第九頁參照），且被告二人於偵查中及本院八十九年六月十六日審理時
    亦均自承其等肇事當時確實有超速行駛之過失（當日審判筆錄參照），被告此部
    分供述核亦與告訴人之指訴相符，惟被告丙○○辯稱其係前車，並無法注意到車
    後告訴人之車況，且告訴人亦超速並未保持安全距離；被告乙○○則辯稱係告訴
    人欲行超車而超速才發生本件事故等語；其顯有然有未注意車前狀況及採取必要
    安全措施之過失甚為明確，按汽車（含機車）在同一車道行駛時，後車與前車之
    間應保持隨時可以煞停之距離；又汽車行駛時，駕駛人應隨時注意車前狀況及兩
    車併行之間隔，並採取必要之安全措施；又汽車在市區○○道行駛時，時速不得
    超過三０公里，道路交通安全規則第九十四條第一項、第三項、第九十三條第一
    項第二款分別定有明文，被告丙○○、乙○○駕車於上開肇事路段之市區○○道
    行駛，本即應隨時注意車前狀況並應注意時速不得超過三０公里，而依當時情形
    又非不能注意，竟疏未注意車前狀況及分別以時速五十公里、四十五公里之速度
    超速行駛，又被告丙○○機車突向左偏向行駛，亦堪認疏未注意兩車安全間隔，
    而被告乙○○除前述超速行駛外，如依規定保持隨時可以煞停之距離，亦當得採
    取必要措施而不致有追撞之情事，是被告丙○○、乙○○二人就本件事故之發生
    ，均負有過失甚為明確，對此經本院將本件事故發生之原因送請台北市車輛行車
    事故鑑定委員會鑑定及送請台北市交通局覆議結果，亦均認被告丙○○有操作不
    當、超速、未保持行車安全間隔之過失，被告乙○○有超速及未保持行車安全距
    離之過失，此有該委員會所出具之鑑定意見書及覆議意見書各一份附本院卷可稽
    ，而告訴人甲○○亦因本件事故受有左脛骨及左脛骨平台骨折之傷害，有記載其
    受有前開傷害之台灣省立台北醫院出具之診斷證明書一份在卷可稽（偵查卷第十
    頁參照），告訴人甲○○所受傷害與被告二人之過失行為間有相當因果關係，雖
    告訴人甲○○未依道路交通安全規則第九十三條第一款，遵行汽車在市區○○道
    行駛時，時速不得超過三０公里之規定，而以時速三十五公里之速度超速行駛，
    且未依同規則第九十四條第一項與同向前車之間應保持隨時可以煞停之距離，就
    本件事故之發生同有過失（前開鑑定委員會亦採同一認定），然被告二人就本件
    事故之發生已有如前所述之過失，要不得據此而得認被告無庸就其過失犯行負責
    ，本件事證明確，被告犯行堪以認定。
三、核被告丙○○、乙○○所為，均係犯刑法第二百八十四條第一項前段之過失傷害
    罪。被告二人於肇事後，於警員前往現場處理時，在其上開犯行未為任何有偵查
    犯罪職權之公務員已知悉前，不逃避接受裁判而當場向警員自首，承認其為肇事
    人，有台北市政府警察局交通警察大隊於八十八年十月二十五日以該隊北市警交
    大四字第八八六五一一一五００號函覆本院所檢附之自首調查報告表一份附本院
    卷可稽，是被告既已向該管公務員申述犯罪事實，而不逃避接受裁判，已合於刑
    法第六十二條前段所定對於未發覺之犯罪自首而接受裁判之要件，應依該條規定
    減輕其刑。爰審酌被告二人其智識程度、過失程度、犯罪對被害人所生損害、犯
    後態度，及兩造事後和解之經過等一切情狀，量處如主文所示之刑，並諭知易科
    罰金之折算標準。
據上論斷，應依刑事訴訟法第二百九十九條第一項前段，刑法第二百八十四條第一項
前段、第六十二條前段、第四十一條，罰金罰鍰提高標準條例第一條前段、第二條，
判決如主文。
中      華      民      國    八十九    年      六      月    三  十    日
                                      臺灣臺北地方法院交通法庭
                                          法  官  林政憲
右正本證明與原本無異
如不服本判決應於送達後十日內向本院提出上訴狀
                                          書記官  江虹儀
中      華      民      國    八十九    年      六      月    三  十    日
附錄本案論罪科刑法條全文
刑法第二百八十四條第一項：因過失傷害人者，處六月以下有期徒刑，拘役或五百元
                          以下罰金，致重傷者，處一年以下有期徒刑，拘役或五
                          百元以下罰金。


司法院資訊處製作；財團法人民間司法改革基金會備份。
